臺灣高雄地方法院民事簡易判決　　　　111年度雄國簡字第1號
原　　　告　蔡政璜　


被　　　告　高雄市政府勞工局

法定代理人　周登春　
上列當事人間國家賠償事件，本院判決如下：
    主      文
原告之訴駁回。
訴訟費用由原告負擔。
    事實及理由
一、按依國家賠償法請求損害賠償時，應先以書面向賠償義務機
    關請求之。賠償義務機關對於前項請求，應即與請求權人協
    議。協議成立時，應作成協議書，該項協議書得為執行名義
    。賠償義務機關拒絕賠償，或自提出請求之日起逾30日不開
    始協議，或自開始協議之日起逾60日協議不成立時，請求權
    人得提起損害賠償之訴，國家賠償法第10條第1 項、第11條
    第1 項分別定有明文。原告主張被告應負國家賠償責任，經
    原告向被告高雄市政府勞工局為賠償之請求，被告高雄市政
    府勞工局拒絕賠償，有被告高雄市政府勞工局民國110 年8
    月31日拒絕賠償理由書可按( 卷第11-19 頁) ，是本件原告
    對高雄市政府警察局部分之訴訟，起訴合於上開法條規定之
    程序，先為說明。
二、次按原告之訴，依其所訴之事實，在法律上顯無理由者，法
    院得不經言詞辯論，逕以判決駁回之；簡易訴訟程序，除本
    章別有規定外，仍適用第一章通常訴訟程序之規定，民事訴
    訟法第249 條第2 項第2 款、第436 條第2 項分別定有明文
    。所謂原告之訴，依其所訴之事實，在法律上顯無理由者，
    係指依原告於訴狀內記載之事實觀之，在法律上顯然不能獲
    得勝訴之判決者而言（最高法院108 年度台上字第1225號、
    107 年度台上字第1662號判決意旨參照）。次按公務員於執
    行職務行使公權力時，因故意或過失不法侵害人民自由或權
    利者，國家應負損害賠償責任；公務員怠於執行職務，致人
    民自由或權利遭受損害者亦同；損害賠償，除依本法規定外
    ，公務機關適用國家賠償法之規定，非公務機關適用民法之
    規定；因故意或過失，不法侵害他人之權利者，負損害賠償
    責任；不法侵害他人之身體、健康、名譽、自由、信用、隱
    私、貞操，或不法侵害其他人格法益而情節重大者，被害人
    雖非財產上之損害，亦得請求賠償相當之金額；其名譽被侵
    害者，並得請求回復名譽之適當處分。國家賠償法第2 條第
    2 項、民法第184 條第1 項前段、第195 條第1 項亦分別定
    有明文。就國家賠償法第2 條第2 項前段積極作為賠償責任
    而言，國家賠償法第2 條第2 項前段之構成要件為：(一)須
    為公務員之行為；( 二) 須為執行職務行使公權力之行為；
     (三) 須行為人有故意過失；( 四) 須行為違法；( 五) 須
    侵害人民之自由或權利；( 六) 須違法行為與損害結果間有
    相當因果關係（最高法院94年度台上字第2393號、90年度台
    上字第371 號判決意旨參照）。國家賠償法第2 條第2 項前
    段規定，係就公務員職務上侵權行為所負之間接責任，必先
    有特定之公務員於執行職務行使公權力時，因故意或過失不
    法侵害人民之自由或權利，該特定公務員之行為已構成職務
    上之侵權行為時，國家始應對該受損害之人民負賠償之責任
    （最高法院106 年度台上字第150 號判決意旨參照）。是國
    家依國家賠償法第2 條第2 項前段規定所負損害賠償責任，
    係就公務員職務上侵權行為所負之間接責任，必先有特定之
    公務員於執行職務行使公權力時，因故意或過失不法侵害人
    民之自由或權利，該特定公務員之行為已構成職務上之侵權
    行為時，國家始應對該受損害之人民負賠償之責任（最高法
    院92年度台上字第556 號判決意旨參照）。
三、原告主張：1.原告謹遵從勞委指示，先向市府求職登記，但
    因美國瘟疫劇烈薪資不如前，甚較難錄取；且母親遭遺棄虐
    待極殘危險，家事法院判原告獨任家長監護人，因此：急需
    補助蔡政璜1 戶2 命權益，因此訴願: 高雄市府應即時救濟
    勞工原告救護母親蔡王閃權益，勞工局：恐怖逆高院( 法規
    ) : 不補助：滿五十歲且有工作能力者。2.且高雄市府國賠
    委員會明知：⑴勞訴無法舉證敗訴，亦應補助勞工。⑵新發
    覺：美瘟紓困及5 倍券不排除補助滿五十歲有工作能力者。
    3.綜上. 顯高雄市政府及衙門故意過失惡謀: 久拖原告勞工
    絕無法即時請求補助勞工即時救養遭棄極殘的母親窘乏，佈
    危再淪落劉仁耀淑津戶虐老院之催殘第3 次危命必亡。因此
    ：為請求保護( 獨資照護母親蔡王閃) ，請求L 司法民庭:
    恩准國賠勞工。聲明: 高雄市政府勞工局應國賠15萬慰撫金
    給勞工蔡政璜，及補助勞訴期間生活費最初申請日起算遲延
    年息百分之5 。高雄市政府勞工局應負擔訴訟相關費用。
四、經查原告起訴主張被告機關應賠償15萬慰撫金，惟未提出任
    何證據資料或證明以證其受有何精神上損害；況本件依原告
    提出之被告機關拒絕賠償理由書之理由中，已說明依行為時
    高雄市勞工權益基金收支保管及運用自治條例( 下稱治條例
    ) 第5 條第1 項第1 款規定在為保障勞工權益，增進勞工福
    址，而制定上開自治條例及基金補助辦法，該規定係本市立
    法者基於政策考及妥慎運用之有限資源等目的所為合理規範
    ，生活費部分原告雖無薪資，利息或營利等收入，惟被告基
    金生活補助費屬社會福利之補助性質，社會福利並非僅參考
    申請人即原告所得即皆發給補助，亦須考量申請人是否具工
    作能有，申請人現年50歲，屬青壯年且無身心障礙致不能工
    作等情，可認具相當工作能力應以就業媒合，重返職場為主
    ，為免勞工福利依賴，爰生活費部分不予補助；裁判費部分
    亦因請求人即原告未繳納裁判費已敗訴確定，而不予補費等
    ，均有上開拒絕賠償理由書可參，是被告機關均已說明不予
    補償之理由；原告亦未舉證證明被告機關或所屬公務員有何
    因故意或過失不法侵害原告之自由或權利而構成職務上之侵
    權行為之情形；況被告機關應否給予補助，自治條例第5 條
    第5 項亦規定，如經主管機關認定顯無補助之必要者，得不
    予核准，是被告機關審酌上開情況，為不予補助之決定，難
    認有何故意或過失或有何惡謀可言；原告主張被告似涉偽文
    枉法詐欺拒國賠償，或被告機關故意過失惡謀，並未舉證證
    明；況原告主張之損害亦僅係未獲補助之財產上損害，原告
    請求精神慰撫金亦顯無理由。綜上，原告主張依國家賠償法
    規定求被告賠償原告15萬慰撫金及補助勞訴期間生活費最初
    申請日起算遲延年息百分之5 ，依前開說明，顯無理由，且
    其情形復無可以補正者，爰不經言詞辯論，逕以判決駁回之
    。
五、據上論結，本件原告之訴為顯無理由，依民事訴訟法第436
    條第2 項、第249 條第2 項第2款、第78條，判決如主文。
中    華    民    國   111    年    1     月    18    日
                  高雄簡易庭  法  官    林玉心
以上正本係照原本作成。
如不服本判決，應於送達後20日內，向本院提出上訴狀並表明上
訴理由，如於本判決宣示後送達前提起上訴者，應於判決送達後
20日內補提上訴理由書（須附繕本）。
中    華    民    國   111    年    1     月    18    日
                              書記官    李月君